【裁判字號】    97,易,4022
【裁判日期】    971113
【裁判案由】    賭博
【裁判全文】
臺灣臺中地方法院刑事判決              97年度易字第4022號
公  訴  人  臺灣臺中地方法院檢察署檢察官
被      告  丁○○
                    號
輔  佐  人  甲○○
即被告之妻
被      告  乙○○
上列被告等因賭博案件，經檢察官聲請簡易判決處刑 (97年度偵
字第13530號)，本院豐原簡易庭認為不宜逕以簡易判決處刑 (97
年度豐簡字第714號)，移由本院刑事庭依通常程序審理，本院判
決如下：
    主  文
丁○○、乙○○共同違反未依電子遊戲場業管理條例規定辦理營
利事業登記，不得經營電子遊戲場業之規定，丁○○處拘役貳拾
日，乙○○處拘役拾日，如易科罰金，均以新臺幣壹仟元折算
壹日。扣案之賭博性電子遊戲機「超級大舞臺」壹臺（含IC版壹
塊）及現金新臺幣柒佰壹拾元均沒收。
    犯罪事實
一、丁○○係設址臺中縣潭子鄉○○村○○路○段217之2號「立
    平機械廠」之負責人，明知未依電子遊戲場業管理條例規
    定辦理電子遊戲場業之營利事業登記，不得經營電子遊戲場
    ，竟接受與其有犯意聯絡之乙○○請求，自民國97年4月20
    日起，共同基於經營電子遊戲場業及在公眾得出入之場所賭
    博財物之犯意聯絡，由丁○○在上開機械廠之公眾得出入之
    場所內，擺設乙○○所有之賭博性電子遊戲機「超級大舞臺
    」1臺，供不特定人把玩賭博。其賭博方式係由不特定之賭
    客將新臺幣 (下同)10 元硬幣投入上開電子遊戲機內，再按
    押選擇下賭之項目，機臺螢幕跑馬燈開始運作，若押中下賭
    之項目，則可選擇將押中之賭金退幣或將分數存放於機臺內
    ，待賭注結束後，再以1此1之比例，向丁○○兌換現金；若
    未押中，則機器沒入投注金，而以此射倖之賭博方式，與不
    特定人賭博財物，所得則兩人均分。嗣於97年5月16日下午3
    時15分許，為警據報在上址查獲，並扣得上開供賭博用之電
    子遊戲機「超級大舞臺」1臺(含IC版1塊)及機臺內之賭資現
    金710元。
二、案經臺中縣警察局豐原分局報請臺灣臺中地方法院檢察署檢
    察官偵查後聲請簡易判決處刑。
    理  由
一、程序方面：
(一)本案被告丁○○、乙○○所為係犯違反電子遊戲場業管理條
    例第22條，刑法第266條第1項前段之罪，屬刑事訴訟法第37
    6條第1款所列之罪，依同法第284條之1規定，第一審得由法
    官獨任進行審判程序，合先敘明。
(二)本案判決以下引用之供述及非供述證據，經本院依法踐行調
    查證據程序，公訴人及被告均不爭執各該證據之證據能力，
    且亦查無依法應排除其證據能力之情形，是後述所引用證據
    之證據能力均無疑義，合先敘明。
二、認定犯罪事實所憑之證據及理由：
    上揭犯罪事實，業據被告丁○○、乙○○於偵訊及本院審理
    時坦承不諱，核與證人張玉茵於警詢中之證述情節相符，此
    外，復有臺中縣警察局豐原分局搜索扣押筆錄、扣押物品目
    錄表、現場圖各1紙、查獲現場相片5張附卷可稽，及扣案電
    子遊戲機「超級大舞台」1臺及賭資現金710元可資佐證，綜
    上所述，被告2人之自白與事實相符，應堪採信，本案事證
    明確，被告2人犯行洵堪認定，應予依法論科。
三、按所謂電子遊戲場「業」，指「業務」而言。刑法上所謂業
    務，係以事實上執行業務者為標準，指以反覆同種類之行為
    為目的之社會的活動而言；執行此項業務，縱令欠缺形式上
    之條件，仍無礙於業務之性質。因此不論該事業是否「專營
    」電子遊戲場業，亦不問經營是否需達「一定之規模」，即
    使於原本所營事業外，兼營電子遊戲場業，或所經營之電子
    遊戲場不具相當之規模，亦無礙於電子遊戲場業管理條例相
    關規定之適用，最高法院著有90年臺非字第276號判例意旨
    可資參照。被告2人未依電子遊戲場業管理條例辦理營利事
    業登記證，即在上址非法經營電子遊戲場業，擺設賭博性電
    子遊戲機具與不特定之賭客賭博財物，核其等所為，均係犯
    電子遊戲場業管理條例第22條違反未依電子遊戲場業管理條
    例第15條規定辦理營利事業登記，不得經營電子遊戲場業之
    規定罪，及刑法第266條第1項前段之在公眾得出入之場所賭
    博財物罪。另按刑事法若干犯罪行為態樣，本質上原具有反
    覆、延續實行之特徵，立法時既予特別歸類，定為犯罪構成
    要件之行為要素，則行為人基於概括之犯意，在密切接近之
    一定時、地持續實行之複次行為，倘依社會通念，於客觀上
    認為符合1個反覆、延續性之行為觀念者，於刑法評價上，
    即應僅成立1罪；學理上所稱「集合犯」之職業性、營業性
    或收集性等具有重複特質之犯罪均屬之，例如經營、從事業
    務、收集、販賣、製造、散布等行為概念者是 (最高法院95
    年度臺上字第1079號判決意旨參照)。準此，被告2人違反電
    子遊戲場業管理條例第22條及刑法第266條第1項前段之規定
    ，而經營電子遊戲場業及賭博之行為，既含有多次性與反覆
    性，則其在同一時期內多次、反覆經營上述事業，應屬集合
    犯，而各論以一罪。被告2人間就上開犯行，有犯意聯絡及
    行為分擔，為共同正犯。被告2人以1行為同時觸犯電子遊戲
    場業管理條例第22條之罪及刑法第266條第1項之罪，為想像
    競合犯，應從一重之違反電子遊戲場業管理條例第22條之罪
    論處。爰審酌被告2人未依規定辦理營利事業登記，於公眾
    得出入之場所擺設賭博性電子遊戲機具與不特定人賭博財物
    ，影響社會善良風氣及政府行政管理，惟念及其等犯後坦承
    犯行，犯後態度良好，目的尚屬單純，且其犯罪手段平和、
    所擺設之電子遊戲機僅1臺，擺設時日尚短，對社會所生危
    害尚輕，暨被告2人之分工情形等一切情狀，分別量處如主
    文所示之刑，並均諭知易科罰金之折算標準，以示懲儆。又
    扣案乙○○所有「超級大舞臺」1臺(含IC版1塊)，及在上開
    電子遊戲機具內之現金710元，分係當場賭博之器具及賭檯
    上之財物，不問屬於犯人與否，均應依刑法第266條第2項規
    定沒收之。
四、檢察官聲請簡易判決處刑書另以：被告2人共同在上址擺放
    電子遊戲機具供人玩賭，另涉犯刑法第268條前段之意圖營
    利供給賭博場所罪嫌及同條後段之意圖營利聚眾賭博罪嫌云
    云。惟按犯罪事實應依證據認定之，無證據不得認定犯罪事
    實；不能證明被告犯罪或其行為不罰者，應諭知無罪之判決
    ，刑事訴訟法第154條第2項、第301條第1項分別定有明文。
    又按刑法第266條第1項所處罰者，為賭博行為；同法第268
    條所處罰者，為供給賭博場所或聚眾賭博行為。而刑法第26
    6條第1項係以自己參與賭博行為，為其構成要件；同法第26
    8條則以供給他人賭博場所或聚眾賭博行為，藉以獲取利益
    ，而非僅單純從事賭博之行為。而一般店家擺設電動賭博機
    具供人投幣玩樂，縱依該機器之設計結構，店家之勝率較高
    ，惟其輸贏之或然率仍屬不確定，其性質係以該機器代替自
    己，與人在公眾得出入之場所賭博，其自身即具有賭客之身
    分，而屬普通賭博罪之對向犯，尚難認有營利之意圖，與意
    圖營利供給賭博場所或聚眾賭博，係由他人賭博不同；且擺
    設電動賭博機具供人玩樂，店家仍係憑偶然之機率以決定財
    物之得喪，並無何從中抽取金錢圖利之情形，縱電子遊戲機
    具可藉由IC版程式設計，使經營者得勝之或然率較高，然仍
    具有賭博射倖性之特質，經營者於當下與賭客對賭時，仍有
    輸錢之可能，換言之，經營者與人對賭當時並非必然有利可
    圖，豈能因長久機率累積之結果，該電子遊戲機具必然贏錢
    ，即認店家應負刑法第268條意圖營利之罪責。是被告2人在
    公眾得出入之場所，擺設電子遊戲機具1臺，並以該電子遊
    戲機具充作電動賭博機具，係以該機器代替被告，與人在公
    眾得出入之場所賭博，與刑法第268條意圖營利供給賭博場
    所或聚眾賭博之構成要件不符，尚難依該罪相繩，此部分本
    應為被告無罪之諭知，惟檢察官聲請簡易判決處刑意旨認此
    部分與已前揭論罪科刑之部分，有想像競合犯裁判上一罪之
    關係，故爰不另為無罪之諭知。
五、應適用之法律：
    依刑事訴訟法第284條之1、第452條、第299條第1項前段，
    電子遊戲場業管理條例第22條，刑法第11條前段、第28條、
    第266條第1項前段、第2項、第55條前段、第41條第1項前段
    ，刑法施行法第1條之1第1項、第2項前段，判決如主文。
本案經檢察官丙○○到庭執行職務。
中    華    民    國    97    年    11    月    13    日
                  刑事第四庭    法  官  簡芳潔
以上正本證明與原本無異。
如不服本判決應於收受判決後10日內向本院提出上訴書狀，並應
敘述具體理由；其未敘述上訴理由者，應於上訴期間屆滿後20日
內向本院補提理由書（均須按他造當事人之人數附繕本）「切勿
逕送上級法院」。
                                書記官  呂苗澂
中    華    民    國    97    年    11    月    13    日
附錄論罪科刑法條全文：
中華民國刑法第266條
在公共場所或公眾得出入之場所賭博財物者，處1 千元以下罰金
。但以供人暫時娛樂之物為賭者，不在此限。
當場賭博之器具與在賭檯或兌換籌碼處之財物，不問屬於犯人與
否，沒收之。
電子遊戲場業管理條例第15條
未依本條例規定辦理營利事業登記者，不得經營電子遊戲場業。
電子遊戲場業管理條例第22條
違反第15條規定者，處行為人1 年以下有期徒刑、拘役或科或併
科新臺幣50萬元以上250萬元以下罰金。


司法院資訊處製作；財團法人民間司法改革基金會備份。
